臺灣板橋地方法院刑事判決　　　　　　 99年度交易字第773號
公　訴　人　臺灣板橋地方法院檢察署檢察官
被　　　告　鄭春臺
上列被告因過失傷害案件，經檢察官提起公訴（99年度調偵字第
1980號），經本院裁定改簡式審判程序，判決如下：
    主  文
鄭春臺犯過失傷害罪，處有期徒刑肆月，如易科罰金，以新臺幣
壹仟元折算壹日。
    事  實
一、鄭春臺所領有小型車普通駕駛執照已遭註銷，竟於民國99年
    2 月19日上午5 時51分許，駕駛車牌號碼FN-8988 號自小客
    車沿（改制前）臺北縣三峽鎮○○路往鶯歌鎮方向行駛，行
    經（改制前）臺北縣三峽鎮○○路80巷巷口時，本應注意車
    前狀況，隨時採取必要之安全措施，而依當時情形並無不能
    注意情事，竟疏未注意車前狀況，及早採取煞車減速之安全
    措施，致其駕駛車輛擦撞前方正通過該路口行走之林韶慧，
    林韶慧因而受有左側脛骨骨折、右側遠端股骨開放性骨折、
    臉部撕裂傷、右大腿肌內撕裂傷及骨盆骨折等傷害。嗣經警
    前往現場處理時，鄭春臺於職司偵查權之公務員發覺其犯罪
    前，當場承認其為肇事人而接受裁判。
二、案經林韶慧訴由臺灣板橋地方法院檢察署檢察官偵查起訴。
    理  由
一、本件被告鄭春臺所犯均係死刑、無期徒刑、最輕本刑為三年
    以上有期徒刑以外之罪，其於審理程序中就被訴事實為有罪
    之陳述，經本院告知簡式審判程序之旨，並聽取公訴人、被
    告之意見後，經本院裁定進行簡式審判程序，合先敘明。
二、被告鄭春臺在本院準備程序、審理時就其於上揭時間駕車行
    經該路口，未注意車前狀況，未採取必要安全措施，而煞車
    不及撞擊告訴人等情坦承不諱（見本院卷第42背面、43、57
    背面、59背面頁），核與其於偵查中供述：當日其駕上揭自
    小客車行經該路口，其發現一名婦人通過路口距離伊很近在
    外側車道行走，其馬上按啦叭，其以為該婦人會停下來但是
    該婦人好像沒有聽到繼續走，其就踩煞車，但仍來不及就撞
    上等情前後大致相符（見99年度他字第3375號卷第38背面、
    39頁）。又告訴人林韶慧於當日，在該處巷口為過馬路，而
    於路口過半途中，遭車撞擊倒地等情，亦有告訴人書面陳述
    1 紙在卷可按（見99調偵字第1980號卷第20頁），亦與上揭
    被告所供告訴人行走方向之情節相合。此外，復有道路交通
    事故現場圖、道路交通事故調查報告表（一）、（二）、車
    禍發生後肇事現場照片10張在卷可考（見99年度他字第3375
    號卷第18、19、24-28 頁）。而告訴人確因本件車禍事故，
    受有如事實欄所載之傷害一節，亦有財團法人恩主公紀念醫
    院99年3 月5 日乙種診斷證明書影本1 紙附卷可稽（見99年
    度他字第3375號卷第7 頁），足認被告上開自白與事實相符
    。再按汽車行駛時，駕駛人應注意車前狀況，並隨時採取必
    要之安全措施，道路交通安全規則第94條第1 項、第3項 分
    別定有明文。是被告駕車自應注意車前狀況，並隨時採取必
    要之安全措施，其於行經上揭路口，自應注意車前狀況，且
    依其智識能力並參以卷附之道路交通事故調查報告表所載當
    時情形及現場圖所示，肇事時天候為雨天、夜間有照明，且
    柏油路面濕潤、無缺陷，無障礙物、視距良好等情況，均無
    不能注意之情事，詎其應注意能注意竟疏未注意車前狀況，
    採取提早煞車減速之安全措施，而撞及正通過該路口之告訴
    人而肇事，其有過失，且過失行為與告訴人所受傷害間，顯
    有相當因果關係。是本件事證明確，被告犯行洵堪認定，應
    予依法論科。
三、核被告鄭春臺所為，係犯刑法第284 條第1 項前段過失傷害
    罪。又查被告所領有小型車普通駕駛執照已遭註銷一節，有
    臺北市監理處函及所附駕籍資料影本2 紙在卷可按（見本院
    卷第32-34 頁），其無駕駛執照駕車因而致告訴人受傷，應
    依道路交通管理處罰條例第86條第1 項之規定，加重其刑。
    另查本件車禍發生後，報案人報案時或勤務中心轉來資料未
    報明肇事人姓名，被告於警方到場處理時，仍在現場，並當
    場自承為肇事者等情，此有（改制前）臺北縣政府警察局三
    峽分局道路交通事故肇事人自首情形記錄表1 紙在卷可佐（
    見99年度他字第3375號卷第30頁），是被告在未有職司偵查
    權之公務員發覺前，在肇事現場向前來處理之員警表示為本
    件車禍肇事人，符合自首之要件，爰依刑法第62條規定予以
    減輕其刑，並先加後減之。爰審酌被告坦承犯行，雖未與告
    訴人達成民事和解，惟已先行賠償新臺幣150,000 元，此有
    被告提出收據影本2 紙在卷可按（見99年度他字第3375號卷
    第41頁）之犯後態度，惟被告未領有合法駕駛執照逕行駕車
    ，且未注意車前狀況，於發現告訴人正通過路口未立即採取
    煞車減速之安全措施肇致本件車禍發生過失情節重大，且造
    成告訴人之傷害傷勢嚴重尚未完全康復，仍須長期復健治療
    一節，亦有財團法人恩主公醫院99年11月30日函及所附醫師
    回覆病歷摘要2 份在卷可按（見本院卷第38-40 頁），兼衡
    被告之素行等一切情狀，量處如主文所示之刑，並諭知如易
    科罰金之折算標準。
據上論斷，應依刑事訴訟法第273 條之1 第1 項、第284 條之1
、第299 條第1 項前段，道路交通管理處罰條例第86條第1 項，
刑法第284 條第1 項前段、第62條、第41條第1 項前段，刑法施
行法第1 條之1 第1 項、第2 項前段，判決如主文。
本案經檢察官洪松標到庭執行職務。
中    華    民    國    100    年    3    月    11    日
                  交通法庭  法  官  方鴻愷
以上正本證明與原本無異。
如不服本判決，應於判決送達後10日內敘明上訴理由，向本院提
出上訴狀（應附繕本），上訴於臺灣高等法院。其未敘述上訴理
由者，應於上訴期間屆滿後20日內向本院補提理由書「切勿逕送
上級法院」。
                            書記官  江怡萱
中    華    民    國   100    年    3     月    11    日
附錄本案論罪科刑法條全文：
刑法第284 條
因過失傷害人者，處6 月以下有期徒刑、拘役或5 百元以下罰金
，致重傷者，處1 年以下有期徒刑、拘役或5 百元以下罰金。
從事業務之人，因業務上之過失傷害人者，處1 年以下有期徒刑
、拘役或1 千元以下罰金，致重傷者，處3 年以下有期徒刑、拘
役或2 千元以下罰金。